【裁判字號】    92,訴,860
【裁判日期】    920624
【裁判案由】    毒品危害防制條例
【裁判全文】
臺灣臺北地方法院刑事判決                          九十二年度訴字第八六○號
    公  訴  人  臺灣臺北地方法院檢察署檢察官
    被      告  甲○○
右列被告因違反毒品危害防制條例案件，經檢察官提起公訴（九十一年度毒偵字第三
○三六號），本院判決如左：
    主      文
甲○○施用第一級毒品，累犯，處有期徒刑拾月。扣案第一級毒品海洛因壹小包（淨
重零點肆捌公克）沒收銷燬之，扣案注射針筒壹支沒收之。又施用第二級毒品，累犯
，處有期徒刑陸月。應執行有期徒刑壹年貳月。扣案第一級毒品海洛因壹小包（淨重
零點肆捌公克）沒收銷燬之，扣案注射針筒壹支沒收之。
    事      實
一、甲○○於民國八十三年八月間，因違反麻醉藥品管理條例案件，經本院分別就非
    法施用化學合成麻醉藥品部分判處有期徒刑三月，就非法販賣化學合成麻醉藥品
    部分判處有期徒刑五年六月，並定應執行刑有期徒刑五年八月，嗣經台灣高等法
    院就上開非法販賣化學合成麻醉藥品部分撤銷改判為有期徒刑五年，再經台灣高
    等法院於八十四年三月二十三日以八十四年度聲字第四七一號裁定定應執行刑有
    期徒刑五年一月確定，於八十六年一月二十二日縮短刑期假釋出監，嗣並因假釋
    期滿未經撤銷假釋其未執行之刑以已執行論而執行完畢（縮刑期滿日期為八十九
    年三月三日）。
二、甲○○因施用第二級毒品案件，經依台灣基隆地方法院八十九年度毒聲字第九四
    八號裁定送勒戒處所觀察、勒戒後，因有繼續施用毒品之傾向，經台灣基隆地方
    法院檢察署檢察官聲請甲○○令入戒治處所施以強制戒治，台灣基隆地方法院於
    八十九年五月二十日以八十九年度毒聲字第一○二九號裁定甲○○令入戒治處所
    施以強制戒治一年，嗣經戒治所評定合格，認無繼續戒治之必要，報請停止戒治
    ，而經台灣基隆地方法院檢察署檢察官聲請台灣基隆地方法院裁定停止戒治，該
    院於八十九年九月十九日以八十九年度毒聲字第一七二○號裁定停止戒治，所餘
    戒治期間，付保護管束，甲○○並於八十九年十月六日出所，惟甲○○因於保護
    管束期間內有三次拒絕採尿之行為，違反保護管束應遵守事項之規定，且情節重
    大，再經台灣基隆地方法院檢察署檢察官聲請台灣基隆地方法院於八十九年十二
    月二十一日以八十九年度毒聲字第二二九三號裁定撤銷停止戒治，令入戒治處所
    施以強制戒治，嗣甲○○不服該裁定提起抗告，經台灣高等法院於九十年二月十
    二日以九十年度毒抗字第一○三號裁定抗告駁回確定，至九十年九月二十九日強
    制戒治期間期滿出所，並經台灣基隆地方法院檢察署檢察官於九十年十月八日以
    九十年度戒毒偵字第一一五號為不起訴處分確定。竟仍不知戒絕毒癮，於九十一
    年十二月二十四日二十三時四十分許（公訴人誤載為該日晚間十一時三十分許，
    應予更正），在台北市中山區○○○路十四號公園之公共廁所內，施用第一級毒
    品海洛因一次。復於同年十二月二十五日凌晨三時為警採尿前九十六小時內某時
    （不含為警查獲後至採尿前之該段時間），在不詳處所施用第二級毒品安非他命
    一次。嗣於九十一年十二月二十五日零時十分許，為警在台北市中山區○○○路
    、南京東路口查獲（公訴人誤載為中山北路、南京東路口，應予更正），並扣得
    其所有之第一級毒品海洛因一小包（淨重零點四八公克）及施用毒品器具注射針
    筒一支。
三、案經台北市政府警察局中山分局報請台灣台北地方法院檢察署檢察官偵查起訴。
    理      由
一、右揭事實，業據被告甲○○自白不諱，而被告於九十一年十二月二十五日為警查
    獲後所採集之尿液，經送檢驗後確呈鴉片類藥物陽性反應及安非他命類藥物陽性
    反應，有台北市立療養院煙毒尿液檢驗報告一紙附卷可稽，再扣案之物品一小包
    經送檢驗結果，確有第一級毒品海洛因之成分，有台北市政府警察局中山分局查
    獲涉嫌毒品危害防制條例毒品初步鑑驗報告單及法務部調查局九十二年三月十九
    日調科壹字第○二○○○五七八六號鑑定通知書各一紙在卷可查，又有扣案之第
    一級毒品海洛因一小包（淨重零點四八公克）及注射針筒一支可佐，是被告之任
    意性自白當與事實相符。查被告因施用第二級毒品案件，經依台灣基隆地方法院
    八十九年度毒聲字第九四八號裁定送勒戒處所觀察、勒戒後，因有繼續施用毒品
    之傾向，經台灣基隆地方法院檢察署檢察官聲請甲○○令入戒治處所施以強制戒
    治，台灣基隆地方法院於八十九年五月二十日以八十九年度毒聲字第一○二九號
    裁定甲○○令入戒治處所施以強制戒治一年，嗣經戒治所評定合格，認無繼續戒
    治之必要，報請停止戒治，而經台灣基隆地方法院檢察署檢察官聲請台灣基隆地
    方法院裁定停止戒治，該院於八十九年九月十九日以八十九年度毒聲字第一七二
    ○號裁定停止戒治，所餘戒治期間，付保護管束，甲○○並於八十九年十月六日
    出所，惟甲○○因於保護管束期間內有三次拒絕採尿之行為，違反保護管束應遵
    守事項之規定，且情節重大，再經台灣基隆地方法院檢察署檢察官聲請台灣基隆
    地方法院於八十九年十二月二十一日以八十九年度毒聲字第二二九三號裁定撤銷
    停止戒治，令入戒治處所施以強制戒治，嗣甲○○不服該裁定提起抗告，經台灣
    高等法院於九十年二月十二日以九十年度毒抗字第一○三號裁定抗告駁回確定，
    至九十年九月二十九日強制戒治期間期滿出所，並經台灣基隆地方法院檢察署檢
    察官於九十年十月八日以九十年度戒毒偵字第一一五號為不起訴處分確定，此有
    台灣基隆地方法院八十九年度毒聲字第一○二九號刑事裁定、八十九年度毒聲字
    第一七二○號刑事裁定、八十九年度毒聲字第二二九三號刑事裁定、台灣高等法
    院九十年度毒抗字第一○三號刑事裁定、台灣基隆地方法院檢察署九十年度戒毒
    偵字第一一五號不起訴處分書及台灣高等法院被告全國前案紀錄表等在卷可參。
    本件事證明確，被告犯行堪以認定，應予依法論科。
二、查海洛因具有成癮性，服用後會產生依賴性、耐藥性，並引起亢進性反應、慢性
    中毒、精神障礙、類似精神分裂症之錯覺、幻覺、妄想及伴有行動與性格異常等
    副作用；而安非他命屬中樞神經興奮劑，具有輕微之成癮性，服用後會產生依賴
    性、耐藥性，並引起不安、頭昏、顫抖、亢進性反應、失眠、焦慮、譫妄、慢性
    中毒、精神障礙、類似精神分裂之錯覺、妄想及伴有行動與性格異常等副作用，
    服用海洛因或安非他命劑量增大時，甚或會導致死亡，而其慣用者，由於精神錯
    亂，更具有暴力攻擊及反社會行為等傾向，情況極為嚴重，且戒解不易，故立法
    院於八十六年十月三十日將肅清煙毒條例三讀修正通過為毒品危害防制條例，將
    海洛因列為第一級毒品，並增列安非他命為第二級毒品，該條例並於八十七年五
    月二十日經總統公布施行。又犯毒品危害防制條例第十條施用各級毒品之罪者，
    檢察官應先將被告送勒戒處所觀察、勒戒，經觀察、勒戒後，無繼續施用毒品傾
    向者，應由檢察官為不起訴之處分；有繼續施用毒品之傾向者，由檢察官聲請法
    院裁定令入戒治處所施以強制戒治，其期間為一年。再強制戒治執行已滿三月，
    戒治處所認無繼續戒治之必要者，得檢具事證，報由檢察官聲請法院裁定停止戒
    治。前項停止期間，應付保護管束，期滿未經撤銷者，視為強制戒治期滿；其違
    反保護管束應遵守事項情節重大者，得由檢察官聲請法院裁定撤銷停止戒治。停
    止戒治之裁定經撤銷者，其停止之期間，不算入強制戒治期間。依第二十條第二
    項強制戒治期滿或交付保護管束期滿，應由檢察官為不起訴之處分。依前項規定
    為不起訴之處分後，五年內再犯第十條之罪者，不適用前項之規定。但應由檢察
    官聲請法院裁定先令入戒治處所施以強制戒治，毒品危害防制條例第二十條第一
    項、第二項、第二十二條第一項、第二項、第二十三條第一項、第二項分別定有
    明文。核被告甲○○所犯施用第一級毒品海洛因及第二級毒品安非他命之行為，
    係犯毒品危害防制條例第十條第一項之施用第一級毒品海洛因罪及同條第二項之
    施用第二級毒品安非他命罪。其持有第一級毒品海洛因及第二級毒品安非他命之
    低度行為，分別為施用第一級毒品海洛因及第二級毒品安非他命之高度行為所吸
    收，不另論罪。再被告所犯施用第一級毒品海洛因及第二級毒品安非他命之犯行
    ，犯意各別，罪名有異，構成要件不同，應予分論併罰。查被告於八十三年八月
    間，因違反麻醉藥品管理條例案件，經本院分別就非法施用化學合成麻醉藥品部
    分判處有期徒刑三月，就非法販賣化學合成麻醉藥品部分判處有期徒刑五年六月
    ，並定應執行刑有期徒刑五年八月，嗣經台灣高等法院就上開非法販賣化學合成
    麻醉藥品部分撤銷改判為有期徒刑五年，再經台灣高等法院於八十四年三月二十
    三日以八十四年度聲字第四七一號裁定定應執行刑有期徒刑五年一月確定，於八
    十六年一月二十二日縮短刑期假釋出監，嗣並因假釋期滿未經撤銷假釋其未執行
    之刑以已執行論而執行完畢（縮刑期滿日期為八十九年三月三日），此有台灣高
    等法院被告全國前案紀錄表各一份在卷可稽，其前受有期徒刑之執行完畢後，於
    五年以內再犯本件有期徒刑以上之罪，為累犯，應依刑法第四十七條之規定加重
    其刑。爰審酌被告有如事實欄所載之前科，素行不佳，前已有施用毒品之前科，
    竟仍不知悔改復行施用第一級毒品海洛因及第二級毒品安非他命，犯罪之動機、
    目的、手段、施用毒品戕害自身之健康、生活狀況、智識程度暨犯罪後之態度等
    一切情狀，量處如主文所示之刑，並定其應執行之刑，以示懲儆。
三、至扣案之第一級毒品海洛因一小包（淨重零點四八公克），應依毒品危害防制條
    例第十八條第一項前段之規定，不問屬於犯人與否，宣告沒收銷燬之。再扣案之
    注射針筒一支，既為供犯罪所用之物，復為被告所有，業據被告供陳在卷，爰依
    刑法第三十八條第一項第二款之規定，宣告沒收之。
據上論斷，應依刑事訴訟法第二百九十九條第一項前段，毒品危害防制條例第十條第
一項、第二項，刑法第十一條前段、第四十七條、第五十一條第五款、第三十八條第
一項第二款，判決如主文。
本案經檢察官黃立維到庭執行職務
中      華      民      國        九十二      年    六    月    二十四  日
                                          臺灣臺北地方法院刑事第五庭
                                              法  官  黃  紹  紘
右正本證明與原本無異。
如不服本判決，應於判決送達後十日內，向本院提出上訴狀。
                                              書記官  劉  新  怡
中      華      民      國        九十二      年    六    月    二十四  日
附錄本案論罪科刑所犯法條全文：
毒品危害防制條例第十條
施用第一級毒品者，處六月以上五年以下有期徒刑。
施用第二級毒品者，處三年以下有期徒刑。


司法院資訊處製作；財團法人民間司法改革基金會備份。
